臺灣臺南地方法院刑事判決　
111年度交易字第46號
公  訴  人  臺灣臺南地方檢察署檢察官
被      告  施詠傑



上列被告因過失傷害案件，經檢察官提起公訴（110年度偵字第1
6478號），被告於本院準備程序中就被訴事實為有罪之陳述，經
告知簡式審判程序之旨，並聽取被告與公訴人意見後，本院裁定
以簡式審判程序進行審理，判決如下：
    主  文
甲○○汽車駕駛人，無駕駛執照駕車，因過失致人受傷，處拘役貳
拾日，如易科罰金，以新臺幣壹仟元折算壹日。
    事  實
一、甲○○未考領有駕駛執照，於民國110年1月19日晚間6時20分
    許，駕駛車牌號碼000-0000號營業用小客車，沿臺南市○○區
    ○○街00號附近之路肩由北往南方向起駛，原應注意汽車起駛
    前應注意前後左右有無障礙或車輛，並應讓行進中之車輛優
    先通行，而依當時天候晴、夜間有照明、柏油路面乾燥、無
    缺陷、無障礙物及視距良好，客觀上依其智識、經驗、能力
    並無不能注意之情事，竟疏未注意及此，即貿然起駛，適有
    乙○○騎乘車牌號碼000-000號普通重型機車，沿同路段由北
    往南方向駛至該處，兩車發生碰撞(下稱本案交通事故)，乙
    ○○因而人車倒地，並受有右側膝部、右側小腿及右側足部多
    處擦挫傷之傷害。
二、案經乙○○訴由臺南市政府警察局永康分局報告臺灣臺南地方
    檢察署檢察官偵查起訴。
    理  由
一、本案被告甲○○所犯為死刑、無期徒刑、最輕本刑3年以上有
    期徒刑以外之罪，亦非高等法院管轄之第一審案件，其於準
    備程序中就被訴事實為有罪之陳述，經告知簡式審判程序之
    旨，並聽取檢察官及被告之意見後，本院依刑事訴訟法第27
    3條之1第1項規定裁定進行簡式審判程序，是本案之證據調
    查，依同法第273條之2規定，不受同法第159條第1項、第16
    1條之2、第161條之3、第163條之1及第164條至第170條所規
    定證據能力認定及調查方式之限制，合先敘明。
二、前揭事實，業據被告於警詢、偵查及本院審理時坦承不諱，
    且有證人即告訴人乙○○於警詢及偵查中之指述可資參佐（見
    警卷第7至13頁；偵字卷第69至70頁），並有奇美醫療財團
    法人奇美醫院診斷證明書、道路交通事故現場圖、道路交通
    事故調查報告表㈠㈡、證號查詢汽車駕駛人資料、事故現場及
    車損情形照片在卷可憑（見警卷第15、19至23、33至43、46
    之1頁），足見被告前開任意性自白與事實相符，堪以採信
    。
三、按汽車起駛前應顯示方向燈，注意前後左右有無障礙或車輛
    行人，並應讓行進中之車輛行人優先通行，道路交通安全規
    則第89條第1項第7款定有明文。上開規定，為汽車駕駛人應
    盡之注意義務，被告實難諉為不知。又依前述道路交通事故
    調查表㈠所載本案交通事故發生當時天候晴、夜間有照明、
    柏油路面乾燥、無缺陷、無障礙物，且視距良好，客觀上並
    無不能注意之情事，被告竟疏未注意左右來車，並禮讓行進
    中車輛先行，而肇致本案交通事故，顯有違上開注意義務，
    足認被告就本案交通事故之發生顯有過失。而告訴人係因本
    案交通事故受傷，被告之過失行為與告訴人所受傷害間有相
    當因果關係。從而，本案事證明確，被告上開犯行洵堪認定
    ，應予依法論科。
四、論罪科刑：
　㈠按汽車駕駛人，無駕駛執照駕車、酒醉駕車、吸食毒品或迷
    幻藥駕車、行駛人行道或行經行人穿越道不依規定讓行人優
    先通行，因而致人受傷或死亡，依法應負刑事責任者，加重
    其刑至二分之一，道路交通管理處罰條例第86條第1 項定有
    明文；又前開規定，係就刑法過失致人於死罪、過失傷害（
    及致重傷）罪之基本犯罪類型，對於加害人為汽車駕駛人，
    於從事駕駛汽車之特定行為而符合上開規定情形時，因而致
    人受傷或死亡之特殊行為要件予以加重處罰，已就上述刑法
    各罪犯罪類型變更之個別犯罪行為予以加重，而成另一獨立
    之罪名，自屬刑法分則加重之性質（最高法院99年度台非字
    第198號、105年度台上字第1388號判決意旨參照）。查被告
    於本案交通事故時，未考領有駕駛執照等情，有前引證號查
    詢汽車駕駛人資料附卷可考，被告無駕駛執照駕車，因過失
    肇致本案交通事故，使告訴人因而受傷，核其所為係犯道路
    交通管理處罰條例第86條第1項、刑法第284條前段之汽車駕
    駛人無駕駛執照駕車過失傷害罪。
  ㈡被告無駕駛執照駕駛營業用小客車，因而致人受傷，依法應
    負上開刑事責任，應依道路交通管理處罰條例第86條第1項
    規定加重其刑；惟被告於事故發生後，員警接獲報案前往現
    場處理而尚未發覺其犯罪前，即向員警表示其為肇事者，亦
    有臺南市政府警察局永康分局交通分隊道路交通事故肇事人
    自首情形紀錄表在卷可憑（見警卷第25頁），則被告顯係於
    有偵查犯罪權限之機關或公務員知悉其上開犯罪前，即自首
    而接受裁判，參以被告亦坦承其確有過失不諱，堪認其確出
    於悔悟而自首本件犯行，爰依刑法第62條本文之規定減輕其
    刑，並依法先加後減之。
  ㈢茲審酌被告未考領有駕駛執照，仍貿然駕駛營業用小客車，
    又疏未注意遵守相關之道路交通法規，因其疏失肇致本案交
    通事故之發生，致告訴人受傷，殊為不該，惟念被告犯後坦
    承有過失不諱，表現悔意，兼衡被告迄今尚未與告訴人達成
    和解、被告之過失情節、告訴人所受之傷勢情形，暨被告自
    陳其學歷為國中肄業，入監前擔任水泥工，與母親同住，須
    扶養1名未成年子女（見本院卷第78頁）之智識程度、家庭
    生活狀況等一切情狀，量處如主文所示之刑，並諭知易科罰
    金之折算標準，以示懲儆。
據上論斷，應依刑事訴訟法第273條之1第1項、第299條第1項本文，判決如主文。　　　　　　　　　　　　
本案經檢察官陳冠霖提起公訴，檢察官丙○○到庭執行職務。
中　　華　　民　　國　　111 　年　　3 　　月　　7 　　日
                  刑事第十庭    法　官　潘明彥
以上正本證明與原本無異。
如不服本判決應於收受本判決後20日內向本院提出上訴書狀，並
應敘述具體理由。其未敘述上訴理由者，應於上訴期間屆滿後20
日內向本院補提理由書狀（均須按他造當事人之人數附繕本）「
切勿逕送上級法院」。 
　　　　　　　　　　　　　　　　書記官  蘇豐展
中　　華　　民　　國　　111 　年　　3 　　月　　7 　　日
附錄本案論罪科刑法條：
道路交通管理處罰條例第86條第1項
汽車駕駛人，無駕駛執照駕車、酒醉駕車、吸食毒品或迷幻藥駕
車、行駛人行道或行經行人穿越道不依規定讓行人優先通行，因
而致人受傷或死亡，依法應負刑事責任者，加重其刑至二分之一
。

中華民國刑法第284條
因過失傷害人者，處1年以下有期徒刑、拘役或10萬元以下罰金
；致重傷者，處3年以下有期徒刑、拘役或30萬元以下罰金。